【裁判字號】    95,訴,548
【裁判日期】    950831
【裁判案由】    損害賠償
【裁判全文】
臺灣高雄地方法院民事判決               95年度訴字第548號
原      告  丙○○
訴訟代理人  林石猛律師
            張宗琦律師
            鄭瑞崙律師
複代理人    林岡輝律師
被      告  甲○○
當事人間請求損害賠償事件，本院民國95年8月25日言詞辯論終
結，判決如下：
  主  文
被告應給付原告新臺幣伍萬元，及自民國九十四年十二月九日起
至清償日止，按週年利率百分之五計算之利息。
原告其餘之訴駁回。
訴訟費用由被告負擔十分之一，餘由原告負擔。
本判決原告勝訴部分得假執行。但被告以新臺幣伍萬元為原告預
供擔保，得免為假執行。
原告其餘假執行之聲請駁回。
    事實及理由
一按訴狀送達後，原告不得將原訴變更或追加他訴，但擴張或減
  縮應受判決事項之聲明者，不在此限，民事訴訟法第255 條第
  1 項第3 款定有明文。本件原告起訴時，聲明被告應給付原告
  新臺幣（下同）504,000 元，及自附帶民事起訴狀繕本送達翌
  日起至清償日止，按週年利率5%計算之利息。嗣於起訴狀繕本
  送達被告後，先就上開聲明擴張為被告應給付原告563,797 元
  及其法定遲延利息，復又減縮聲明為被告應給付原告526,452
  元及其法定遲延利息，核屬擴張或減縮應受判決事項之聲明，
  揆諸前揭規定，自屬合法。
二原告經合法通知而未於最後言詞辯論詞日到場，核無民事訴訟
  法第386 條各款所列情形，爰依被告聲請，由其一造辯論而為
  判決。
三原告起訴主張：兩造間有債務糾紛，於民國94年8 月11日下午
  5 時42分許，在高雄市○○區○○街153 號「海將卡拉OK」廚
  房內，原告向被告催討欠款時，被告竟出手傷害原告，致其受
  有左前額裂傷、左上眼皮及左肩瘀青，因而支出醫藥費6,452
  元，且左前額裂傷癒合後，尚須支付整型費用5,000 元，另原
  告受傷後須休養18日，乃損失工作收入15,000元，又其心理及
  精神亦遭受極大之創傷，爰依侵權行為損害賠償之法律關係，
  請求被告給付原告上開醫藥費、工作損失及非財產上損害賠償
  50萬元等語。求為判決：(一)被告應給付原告526,452 元，及自
  附帶民事起訴狀繕本送達翌日起至清償日止，按週年利率5%計
  算之利息；(二)願供擔保請准宣告假執行。
四被告則以：兩造間因金錢糾紛發生爭執，原告因此受傷，非可
  全然歸責於被告，況其已支付醫藥費用15,000元與原告而達成
  和解，原告已受有相當之賠償，不得再為請求。另被告曾於月
  初支付原告生活費用，原告無工作之需要，自無損失，再者，
  被告事發後未再與原告往來，原告應無請求非財產上損害賠償
  之必要，況原告請求之非財產上損害賠償數額亦屬過高等語，
  資為抗辯。求為判決：(一)原告之訴駁回；(二)如受不利之判決，
  願供擔保，請准免為假執行。
五原告主張被告於94年8 月11日下午5 時42分許，在高雄市○○
  區○○街153 號「海將卡拉OK」廚房內，出手毆打原告，致其
  受有左前額裂傷、左上眼皮及左肩瘀青等傷害一節，為兩造所
  不爭執（見本院卷第26頁），並有兩造不爭執其真正之照片2
  幀、高雄市立聯合醫院診斷證明書、驗傷診斷書（見本院卷第
  33頁、第30至32頁）及證人陳昭伶於本院94年度簡字第6482號
  案件警詢及偵查中之證述在卷足稽，自堪信為真實。又原告因
  上述傷勢已支出醫藥費6,452 元，且原告於95年8 月11日至醫
  院縫合傷口，同年月19日進行傷口拆線，拆線後雖不影響原告
  工作能力，然仍須10日之觀察醫治期間，無法工作，另依前述
  左前額裂傷癒合後有疤痕病態及皮膚纖維化病症，而需施以磨
  皮手術，費用為5,000 元等情，亦為被告不爭執（見本院卷第
  45頁），復有被告不爭執其真正之高雄市立聯合醫院費用證明
  書、診斷書、95年6 月6 日高市聯醫病字第0950003173號函各
  1 份、門診收據影本3 紙、收據2 紙、江禎平整型外科診所函
  等在卷可稽（見本院卷第35頁、第36頁、第48頁、第49頁、第
  59 頁 、第77頁），亦堪信為真實。惟被告以前開情詞置辯，
  是以本件爭點為：(一)兩造是否已就本件傷害達成由被告支付原
  告15,000元之和解？(二)原告得否依侵權行為損害賠償請求權，
  請求被告給付已支出之醫藥費6,452 元、未來整型所需醫藥費
  5,000元、工作收入損失15,000元及精神慰撫金50萬元？
六兩造是否已就本件傷害達成由被告支付原告15,000元之和解？
(一)按稱和解者，謂當事人約定，互相讓步，以終止爭執或防止爭
  執發生之契約，固為民法第736 條所明定。惟按和解之範圍，
  應以當事人相互間欲求解決之爭點為限，至於其他爭點，雖與
  和解事件有關，如當事人並無欲求一併解決之意思，要不能因
  其權利人未表示保留其權利，而認該權利已因和解之讓步，視
  為拋棄而消滅，最高法院57年台上字第2180號判例足資參照。
(二)經查：原告於本件傷害事件發生後，復於當日下午10時許在高
  雄市○○路櫻小吃部，向被告取得15,000元一節，為原告所不
  爭執（見本院卷第25頁），核與證人乙○○所述相符（見本院
  卷第65頁），足認被告所辯：其於本件傷害事件發生後已給付
  原告15,000元等語，與事實相符。又原告向被告索取該筆金錢
  時，係向被告表示要支付醫藥費一情，亦據證人乙○○證述明
  確，復為原告所不爭執（見本院卷第65頁），核與證人丁○○
  證述：原告到小吃部來從被告身上拿錢，並說「就當作醫藥費
  」等語相符，而被告當場雖同意原告取得該筆金錢，惟兩造並
  未就本件傷害事件其他損害談論和解條件，原告亦未以其他事
  由向被告索取原屬原告所有之金錢一節，亦據證人丁○○結證
  明確（見本院卷第86頁），應認原告向被告索取之15,000元，
  僅係兩造就醫藥費部分已達成和解之履行，則揆諸上開說明，
  被告抗辯原告不得再向其請求醫藥費等語，固足採信，惟兩造
  顯未就本件傷害事件所有相關損害賠償達成一併解決之意思，
  被告自不得據此主張原告不得請求其他損害。至原告另主張上
  開金額係被告搶奪所得，原告才自行取回等語，因與證人丁○
  ○上開現場聽聞不符，尚不足採。
七原告得否依侵權行為損害賠償請求權，請求被告給付已支出之
  醫藥費6,452 元、未來整型所需醫藥費5,000 元、工作收入損
  失15,000元及非財產上損害50萬元？
(一)按因故意或過失，不法侵害他人之權利者，負損害賠償責任；
  不法侵害他人之身體或健康者，對於被害人因此喪失或減少勞
  動能力或增加生活上之需要時，應負損害賠償責任；不法侵害
  他人之身體、健康、名譽、自由、信用、隱私、貞操，或不法
  侵害其他人格法益而情節重大者，被害人雖非財產上之損害，
  亦得請求賠償相當之金額，民法第第184 條第1 項前段、第19
  3 條第1 項、195 條第1 項定有明文。又慰撫金之賠償，需以
  人格權遭受侵害，使精神上受有痛苦為必要，其核給之標準固
  與財產上損害之計算不同，然非不可斟酌雙方身分資力與加害
  程度，及其他各種情形核定相當之數額，最高法院著有51年台
  上字第223 號判例可資參照。
(二)醫藥費部分：
  查被告傷害原告之身體，致支出醫藥費6,452元、預計需支付
  左前額整型費用5,000元，合計11,452元部分，因兩造業已和
  解，達成由被告給付原告15,000元充當醫藥費之條件，業如前
  述，則原告自不得於被告已履行和解條件後，再無故翻異，復
  行請求給付醫藥費。從而，原告請求被告再賠償其11,452元醫
  藥費，尚屬無據。
(三)工作收入損失部分：
  查原告因本件傷害，合計有18日之期間無法工作，以原告每月
  薪資為25,000元計算，乃受有18日約15,000元之喪失勞動能力
  損失一節，為兩造所不爭執（見本院卷第63頁、第82頁），並
  有被告不爭執其真正之薪資袋影本在卷可憑，（見本院卷第71
  頁），足認原告因被告之不法傷害侵權行為，確受有15,000元
  之喪失勞動能力損失無訛。至被告主張原告自94年2 至月8 月
  之一切生活、娛樂費用均由被告負擔，原告無庸外出工作，自
  無受有工作損失等語，並提出誠泰銀行信用卡帳單、簽帳單、
  存戶交易明細表為佐（見本院卷第90頁至第93頁），因原告已
  於相當時期受合法通知，而於言詞辯論期日不到場，依民事訴
  訟法第280 條第3 項之規定，固視同自認，惟依通常情形，原
  告有勞動能力而可獲得工作收入，並不因被告自願贈與原告金
  錢而受影響，況且被告亦自認原告本於卡拉OK店等處工作，亦
  受有薪資等情（見本院卷第89頁），則揆諸上開說明，原告既
  因被告之侵權行為受有此項損害，自得請求被告賠償。是以被
  告所為抗辯，即不足採。從而，原告請求被告賠償其18日無法
  工作之損失15,000元，自有所據。
(四)非財產上損害部分：
  查被告傷害原告，乃不法侵害原告之身體人格權，致原告需前
  往醫院治療，甚至因左前額疤痕需整型美容，而無法工作達18
  日，自屬情節重大，且不因被告事後是否仍與原告往來而受有
  影響，依前揭說明得請求非財產上損害賠償。又原告為高職畢
  業，現任職卡拉OK店服務人員，93年間於曜麒企業社有24萬元
  薪資所得，92年有288,000元薪資所得、4827元利息所得，93
  年有約40萬元存款及4,201 元利息所得，另有價值合計約273,
  700元之土地及汽車；被告大專畢業，現從事菸酒買賣，月收
  入約35,000元，93年間在三民區公所有1,800元薪資所得、財
  產交易所得56,729元、執行業務所得1,600元，92年有營利所
  得123,578 元，有價值合計約273,700 元之不動產等情，業據
  兩造陳明在卷（見本院卷第45頁），並經本院依職權查詢兩造
  財產所得調件明細表各1 份附卷佐證（見本院卷第11頁至第18
  頁），本院斟酌上情及被告僅因細故即出手傷害原告等情，認
  原告請求被告賠償其非財產上損害50萬元部分，於35,000元之
  範圍內為適當，應予准許，逾此範圍之請求，並非正當，應予
  駁回。
(五)至被告另辯稱兩造間因金錢糾紛發生爭執，被告因而出手打傷
  原告，非可全然歸責於被告等語。兩造間確有債務糾紛，固為
  兩造所不爭執，惟弭平糾紛之方式眾多，以暴力方式解決則非
  法之所許，縱於事故發生前原告有過當之言詞，被告仍無何正
  當理由或合法原因足以出手傷害原告，是以原告對損害之發生
  要難謂有任何過失，被告所辯應不足採。
八綜上所述，本件原告依侵權行為損害賠償之法律關係，請求被
  告給付50,000元及自起訴狀繕本送達翌日，即94年12月9 日起
  ，按法定利率週年利率5%計算之遲延利息，為有理由，應予准
  許。逾此範圍之請求，尚屬無據，應予駁回。
九本件判決所命給付之金額，未逾50萬元，爰依民事訴訟法第
  389 條第1 項第5 款規定，依職權宣告假執行。又被告陳明願
  供擔保免為假執行，就原告前開勝訴部分，合於法律規定，爰
  酌定相當之擔保金額宣告之。至原告敗訴部分，其假執行之聲
  請，既失依附，應予駁回。
十據上論結，本件原告之訴為一部有理由，一部無理由，依民事
  訴訟法第385 條第1 項前段、第79條、第389 條第1 項第5 款
  、第392 條第2 項，判決如主文。
中    華    民    國    95    年    8     月    31    日
                  民事第六庭法  官  謝靜雯
正本係照原本作成。
如對本判決上訴，須於判決送達後20日內向本院提出上訴狀。
中    華    民    國    95    年    8     月    31    日
                            書記官  鄭淑華


司法院資訊處製作；財團法人民間司法改革基金會備份。
